【裁判字號】    98,重訴,134
【裁判日期】    980522
【裁判案由】    清償債務
【裁判全文】
臺灣臺北地方法院民事判決             98年度重訴字第134號
原      告  乙○○
被      告  甲○○
上列當事人間清償債務事件，本院於九十八年五月五日言詞辯論
終結，判決如下：
    主      文
原告之訴駁回。
訴訟費用由原告負擔。
    事實及理由
一、原告起訴主張：被告於民國90年11月25日簽立借據向原告借
    款新台幣（下同）3300萬元，約定於97年11月15日一次返還
    。惟原告於借款期間經濟有困難，告知被告分期還款，被告
    竟控訴原告恐嚇，今已屆清償期而未獲清償，爰依消費借貸
    之法律關係，聲明：被告應返還原告3300萬元。
二、被告則以：90年間兩造尚不認識，原告所提借據並非被告所
    簽署，原告亦未交付3300萬元予被告，兩造間並無借貸關係
    存在等語置辯。並聲明：原告之訴駁回。
三、得心證之理由：
  (一)按「稱消費借貸者，謂當事人一方移轉金錢或其他代替物之
    所有權於他方，而約定他方以種類、品質、數量相同之物返
    還之契約」，民法第474條第1項定有明文；是消費借貸係要
    物契約，以物之交付為其成立要件。又按民事訴訟法第277
    條規定，當事人主張有利於己之事實者，就其事實有舉證之
    責任；是若原告依消費借貸之法律關係請求被告返還借款，
    惟被告否認兩造間存在消費借貸契約時，原告自應就兩造已
    有成立消費借貸契約之合意及金錢或其他代替物之交付等契
    約成立要件負舉證責任。
  (二)查原告主張被告於7年前曾向其借款3,300萬元乙節，固據提
    出借據1紙為證，惟被告否認該借款之真正，原告雖聲請鑑
    定筆跡及測謊，惟未能提出被告於90年間之簽名筆跡以供本
    院送鑑定之用，況該借據內容並未載明原告是否已交付借款
    予被告，是本院經核並無送請筆跡鑑定及測謊之必要。又原
    告就是否已交付借款予被告乙節，不但未能舉證以實其說，
    且先於98年4月1日之言詞辯論期日稱：3,300萬元中，我是
    交付現金幾百萬元，其它是古董云云，嗣於98年5月5日之言
    詞辯論期日稱：出借之3,300萬元全是現金，古董不算在內
    ，古董有郎士寧之畫作2幅及圓明園的銅蛇獸首云云，前後
    主張差異甚大，是原告是否確有交付借款，顯有疑義。從而
    ，原告既未能舉證其曾交付3,300萬元之借款予被告而使兩
    造間之消費借貸契約關係成立，是其依消費借貸之法律關係
    ，請求被告給付3,300萬元，為無理由，應予駁回。
四、訴訟費用之負擔：民事訴訟法第78條。
中    華    民    國    98    年    5     月    22    日
                  民事第二庭    法  官  歐陽漢菁
以上正本係照原本作成
如對本判決上訴，須於判決送達後20日內向本院提出上訴狀
中    華    民    國    98    年    5     月    22    日
                                書記官  吳貞瑩


司法院資訊處製作；財團法人民間司法改革基金會備份。
